【裁判字號】    98,交聲,523
【裁判日期】    980630
【裁判案由】    違反道路交通管理處罰條例聲明異議
【裁判全文】
臺灣士林地方法院交通事件裁定         98年度交聲字第523號
原處分機關  臺北市交通事件裁決所
異  議  人
即受處分人  甲○○
上列受處分人因違反道路交通管理處罰條例案件，對於臺北市交
通事件裁決所民國97年11月4 日所為之處分（北市裁催字第裁22
-C00000000號）聲明異議，本院裁定如下：
    主  文
原處分撤銷。
發回臺北市交通事件裁決所。
    理  由
一、按當場舉發者，應填記駕駛人或行為人姓名、性別、出生年
    月日、地址、身分證統一編號及車主姓名、地址、車牌號碼
    、車輛種類。被查獲之駕駛人或行為人為受處分人時，應於
    填記通知單後將通知聯交付該駕駛人或行為人簽名或蓋章收
    受之；拒絕簽章者，仍應將通知聯交付該駕駛人或行為人收
    受，並記明其事由及交付之時間；拒絕收受者，應告知其應
    到案時間及處所，並記明事由與告知事項，視為已收受，違
    反道路交通管理事件統一裁罰標準及處理細則第11條第1項
    第1 款已有明文。復按違反道路交通管理事件，行為人認為
    舉發之事實與違規情形相符者，得於接獲通知單後，親自或
    委託他人持該通知單，得不經裁決向指定之處所，逕依裁罰
    基準執行並繳納罰鍰結案；違反道路交通管理事件行為人，
    未依規定自動繳納罰鍰，或未依規定到案聽候裁決，處罰機
    關應依基準表於舉發違反道路交通管理事件通知單送達且逾
    越應到案期限60日後之3 個月內，逕行裁決之，違反道路交
    通管理事件統一裁罰標準及處理細則第48條第1 項及第44條
    第1 項亦有明文。故依上開規定，舉發違反道路交通管理事
    件通知單應先由舉發機關送達受處分人，如駕駛人或行為人
    經當場舉發而拒絕收受者，應告知其應到案時間及處所，使
    受處分人得以知悉應到案日期、處所以聽候裁決並陳述意見
    ，或在指定聽候裁決前，逕以最低處罰標準在限期內自動繳
    納罰款。倘受處分人復未自動繳納罰鍰或未到案聽候裁決，
    處罰機關始得依違反道路交通管理事件統一裁罰基準表逕行
    裁決之，倘舉發違反道路交通管理事件通知單未經合法送達
    受處分人，處罰機關即逕行裁決，其裁決程序即非合法。
二、原處分意旨略以：異議人即受處分人甲○○於民國97年11月
    16日下午5 時43分許騎乘車牌號碼961-BGC 號之重型機車，
    行經臺北市○○街○段與石牌捷運車站路口時，經臺北市政
    府警察局北投分局永明派出所員警攔停舉發其有「機車行駛
    禁行車道」之違規，爰依道路交通管理處罰條例第45條第13
    款、第63條第1 項第1 款規定，處罰鍰新臺幣（下同）1,80
    0 元，並記違規點數1 點。
三、異議意旨略以：當天因禁行機車道上有計程車違規併排停車
    候客，導致地面上「禁行機車」字樣遭遮蔽，致異議人未能
    察覺而行駛該車道，嗣經警攔停舉發時，伊表示不服，警方
    僅表示伊可收下違規單，亦可不簽收，伊就拒簽拒收該違規
    單，警方亦未告知應到案日期、地點，嗣後伊也沒再接到舉
    發單，不知應於何時到案說明，竟於98年3 月19日接獲裁決
    書，未給予伊陳述機會，爰依法聲明異議，請求撤銷原處分
    等語。
四、經查，本件違規單上收受通知聯者簽章欄位確為空白，亦未
    記載異議人拒簽或拒收等字樣，有該違規單1 紙在卷可憑（
    見本院卷第19頁），證人即查獲本件違規之員警吳明澔亦到
    庭證稱：一般執行舉發交通違規勤務時，無論是以掌上電腦
    開立違規單或是以人工手寫方式開立違規單，伊都會告知違
    規人違規事項、應到案日期，但如果當時違規狀況比較多或
    當事人有異議，伊顧著跟他們解釋違規情形，可能會疏忽告
    知應到案日期；本件案發當天伊從15時至18時都在案發地點
    執勤，從17時至18時大約舉發了6 件交通違規，依資料顯示
    只有異議人這件有拒簽拒收違規單，但伊已不記得個案情節
    等語（見本院卷第30、31頁），本件異議人違規期間，證人
    既舉發多達6 件之違規，確有可能疏漏應告知事項，是異議
    人辯稱當時證人未口頭告知應到案處所及日期等情，洵非無
    據，難認本件已符合前揭違反道路交通管理事件統一裁罰標
    準及處理細則第11條第1 項之規定；又經本院就本件違規單
    經異議人拒簽拒收後，有無另行寄送予異議人乙節函詢臺北
    市政府警察局交通警察大隊及原處分機關，經該等單位均回
    覆略以：因異議人拒簽拒收時，執勤員警已依違反道路交通
    管理事件統一裁罰標準及處理細則第11條第1 項第1 款規定
    將應到案時間及處所口頭告知異議人，故視為異議人已收受
    ，並未再另行將違規單寄送予異議人，有臺北市政府警察局
    北投分局98年5 月19日北市警投分交字第09830998400 號函
    、臺北市交通事件裁決所98年5 月26日北市裁申字第098362
    65500 號函文各1 份在卷可稽（見本院卷第36、38頁），自
    難認本件違規單已合法送達予異議人，異議人既無從依該舉
    發通知單所指定之時間前往指定處所聽候裁決並陳述意見，
    或在指定聽候裁決前，逕以最低處罰標準在限期內自動繳納
    罰款，該舉發通知單之送達程序顯非合法，亦不可因嗣後裁
    決機關送達裁決書予異議人即認業已補正，而應依程序優先
    於實體原則，由原舉發機關依法另向異議人為合法送達後，
    再予衡量是否裁罰，始為適法。
五、綜上，原舉發機關之舉發違反道路交通管理事件通知單既未
    合法送達予異議人收受，原處分機關依上開道路交通管理處
    罰條例及違反道路交通管理事件統一裁罰基準及處理細則之
    規定予以裁罰，容有違誤，本件異議核有理由，應由本院將
    原處分撤銷，並由原處分機關另行依法處理。
據上論斷，依道路交通案件處理辦法第20條前段，裁定如主文。
中    華    民    國    98    年    6     月    30    日
                  交通法庭法  官  黃珮茹
以上正本證明與原本無異。
如不服本裁定應於送達後5日內向本院提出抗告狀。
                          書記官  張馨尹
中    華    民    國    98    年    6     月    30    日


司法院資訊處製作；財團法人民間司法改革基金會備份。
